---
title: "ANOVA_mehrfaktorielle Varianzanalyse_ohne"
output:
  html_document: default
  pdf_document: default
editor_options: 
  markdown: 
    wrap: 72
---

**Libraries**

```{r}
library(readxl)
library(dplyr)
library(ggplot2)
library(car)

```

## Beschreibung

**Dataset**

```{r}
mehranova <- read_excel("mehranova.xlsx")
head(mehranova)
```

```{r}
mehranova$Alkohol <- factor(mehranova$Alkohol, levels = c('gering', 'mittel','hoch'))
```

## Roadmap

1)  Hypothese
2)  Voraussetzungen für die mehrfaktorielle Varianzanalyse (ohne
    Messwiederholung)
3)  Normalverteilung
4)  Grundlegende Konzepte
5)  Boxplot
6)  Deskriptive Statistiken
7)  Profildiagramm
8)  Levene -Test
9)  Ergebnisse der mehrfaktorielle Varianzanalyse (ohne
    Messwiederholung)
10) Post-Hoc-Test
11) Berechnung der Effektstärke

### Hypothese

**Haupteffekt A** H0:Es gibt keinen Unterschied zwischen dem Geschlecht
und der gesungenen Anzahl an Songs. H1:Es gibt einen Unterschied
zwischen dem Geschlecht und der gesungenen Anzahl an Songs.

**Haupteffekt B** H0:Es gibt einen Unterschied zwischen dem
Alkoholgehalt und der gesungenen Anzahl an Songs. H1:Es gibt einen
Unterschied zwischen dem Alkoholgehalt und der gesungenen Anzahl an
Songs.

**Interaktion AxB** H1: Es gibt einen Unterschied zwischen dem
Geschlecht, bzw. dem Alkoholgehalt des ersten Getränkes und der Anzahl
der gesungenen Songs. H0: Es gibt keinen Unterschied zwischen dem
Geschlecht, bzw. dem Alkoholgehalt des ersten Getränkes und der Anzahl
der gesungenen Songs

### Voraussetzungen für die mehrfaktorielle Varianzanalyse (ohne Messwiederholung)

-   Die abhängige Variable ist intervallskaliert -> ist gegeben, sogar
    absolutskaliert.

-   Die unabhängigen Variablen (Geschlecht und Alkoholgehalt) sind
    kategorial (nominal- oder ordinalskaliert) -> sind sie. Die durch
    die Faktoren gebildeten Gruppen sind unabhängig -> Entweder ist der
    Gast biologisch weiblich / männlich , bzw. der Alkoholgehalt des
    ersten Getränkes ist entweder 0.05 \| 0.15 \| 0.35.

-   Die abhängige Variablen ist normalverteilt innerhalb jeder der
    Gruppen. Ab 25 Probanden pro Gruppe sind Verletzungen dieser
    Voraussetzung unproblematisch-> siehe Histogramm

-   Homogenität der Varianzen: Die Gruppen stammen aus Grundgesamtheiten
    mit annähernd identischen Varianzen der abhängigen Variablen ->
    siehe Levene-Test

### Normalverteilung

#### Histogramm

**Alkohol**

```{r}
mehranova %>%
  group_by(Alkohol) %>%
  ggplot(aes(Songs, color=Alkohol)) + 
  geom_histogram(aes(fill = Alkohol), binwidth = 1.5) +
  facet_wrap(~Alkohol) +
  theme_grey()+
  labs(x= "Anzahl der Songs",y = "Anzahl" )
```

Die Daten sind normalverteilt innerhalb der Gruppe Alkohol und Anzahl
der gesungenen Songs.

```{r}
mehranova %>%
  group_by(Geschlecht) %>%
  ggplot(aes(Songs, color=Geschlecht)) + 
  geom_histogram(aes(fill = Geschlecht), binwidth = 3.3) +
  facet_wrap(~Geschlecht) +
  theme_grey()+
  labs(x= "Anzahl der Songs",y = "Anzahl" )
```

Die Daten sind normalverteilt innerhalb der Gruppe Geschlecht und Anzahl
der gesungenen Songs, nicht sehr schön. Ab 25 Teilnehmer pro Gruppe ist
das Testverfahren robust.

```{r}
ggplot(mehranova, aes(x=Songs))+
geom_histogram(binwidth=0.5)+
theme_grey()+
facet_wrap(Alkohol~Geschlecht, ncol = 2)
```

Ab 25 Teilnehmer pro Gruppe ist das Testverfahren robust. Jedoch gibt es
Schwierigkeiten bei der Normalverteilung bei mittlerem Alkoholgehalt bei
den weiblichen Barbesuchern.

### Boxplot

```{r}
ggplot(mehranova, aes(Geschlecht, Songs, fill=factor(Alkohol))) +
geom_boxplot() +
theme_minimal()+
labs(fill = "Alkoholniveau", x="Geschlecht", y="Anzahl Songs")
```

### Deskriptive Statistiken

```{r}
mehranova %>%
group_by(Alkohol) %>%
  summarize(Anzahl = n(), Mittelwert = mean(Songs), Median = median(Songs), Standardabweichung = sd(Songs)) %>%
  mutate_if(is.numeric, round, 2)
```

Bei geringem Alkoholgehalt werden 2.66 Songs im Schnitt gesungen (SD =
1.15, n = 50). Bei mittlerem Alkoholgehalt singen die Barbesucher 5.88
Songs im Durchschnitt (SD = 1.92, n = 50). Bei hoher Alkoholgehalt
singen die Barbesucher deutlich mehr Songs - im Schnitt 11 Songs (SD =
2.54, n = 50).

```{r}
mehranova %>%
group_by(Geschlecht) %>%
  summarize(Anzahl = n(), Mittelwert = mean(Songs), Median = median(Songs), Standardabweichung = sd(Songs)) %>%
  mutate_if(is.numeric, round, 2)
```

Es zeichnet sich ein schwieriges Bild. Der Geschlechterunterschied ist
nur minimal. Barbesucher singen 6.44 Songs im Schnitt, wohingegen
Barbesucherinnen 6.59 Songs singen. Darüber hinaus zeigen auch die
Standardabweichung und der Mittelwert, dass wahrscheinlich keine
Signifikanz vorliegt.

```{r}
mehranova %>%
group_by(Geschlecht, Alkohol) %>%
  summarize(Anzahl = n(), Mittelwert = mean(Songs), Median = median(Songs), Standardabweichung = sd(Songs)) %>%
  mutate_if(is.numeric, round, 2)
```

Bei geringer Alkoholgehalt singen die Männer (M = 3.24, SD = 1.164) mehr
Songs als die Frauen (M = 2.08, SD = .81). Dies ist auch bei mittlerer
Alkoholgehalt ebenfalls der Fall (Männer: M = 6.8, SD = 1.75; Frauen: M
= 4.96, SD = .1.64). Bei hoher Alkoholgehalt ist es genau umgekehrt: Die
Frauen (M = 12.72, SD = 2.03) singen deutlich mehr Songs als die
Männer(M = 9.28, SD = 1.69).

**Alternative**

```{r}
mittel <-tapply(mehranova$Songs, list(mehranova$Alkohol, mehranova$Geschlecht), mean, na.rm=TRUE)
mittel
```

```{r}
sd <-tapply(mehranova$Songs, list(mehranova$Alkohol, mehranova$Geschlecht), sd, na.rm=TRUE)
sd
```


```{r}
anzahlprogruppe <- tapply(mehranova$Songs, list(mehranova$Alkohol, mehranova$Geschlecht), function(x) sum(!is.na(x)))
anzahlprogruppe

```

### Profildiagramm

```{r}
ggplot(mehranova, aes(x=Alkohol, y=Songs, group=Geschlecht, color= Geschlecht))+
  stat_summary(fun = mean, geom="point", size=3)+
  stat_summary(fun = mean, geom="line")+
  stat_summary(fun.data = mean_cl_normal, geom="errorbar",width=.2, size=.25)+
  labs(x="Alkohol", y="Anzahl der Songs")+
  theme_classic()
```

### Levene -Test

Der Levene-Test prüft die Nullhypothese, dass die Varianzen der Gruppen
sich nicht unterscheiden. Ist der Levene-Test nicht signifikant, so kann
von homogenen Varianzen ausgegangen. Wäre der Levene-Test jedoch
signifikant, so wäre eine der Grundvoraussetzungen der Varianzanalyse
verletzt. Gegen leichte Verletzungen gilt die Varianzanalyse als robust;
vor allem bei genügend grossen und etwa gleich grossen Gruppen sind
Verletzungen nicht problematisch. Bei ungleich grossen Gruppen führt
eine starke Verletzung der Varianzhomogenität zu einer Verzerrung des
F-Tests. Alternativ können dann auf den Brown-Forsythe-Test oder den
Welch-Test zurückgegriffen werden. Dabei handelt es sich um adjustierte
F-Tests.

```{r}
leveneTest(Songs ~ Alkohol*Geschlecht, data = mehranova, center = "mean")
```

Im vorliegenden Beispiel ist der Levene-Test signifikant (F(5,144) =
5.626, p \< .000 ), so dass von Varianzheterogenität ausgegangen werden
kann. Da die Varianzen leider nicht gleich sind, ist es zu empfehlen
eine Korrektur mithilfe des Welch-Tests durchzuführen.

**Entscheiungsregeln** Mit Welch-Korrektur: p \< 0.05 => Ergebnis
Signifikant --> Varianzen heterogen

Ohne Welch-Korrektur: p \> 0.05 => Ergebnis nicht Signifikant -->
Varianzen homogen --> H0 mit Annahme Var1=Var2=... -> Var_n wird
angenommen

### Ergebnisse der mehrfaktorielle Varianzanalyse (ohne Messwiederholung)

**Keine Welch-Korrektur - ist der Standard**

```{r}
mehrAnova1 <- lm(Songs ~ Geschlecht*Alkohol, data = mehranova)
myAnova <- Anova(mehrAnova1 , type = 3)
myAnova
```

**mit Welch-Korrektur ist zur Kontrolle gedacht** Es liegt eine
Verletzung der Varianzhomogenität vor(siehe Levene-Test). Daher sollte
ein robusterer Test berücksichtigt werden (\* mit welch\* ). Allerdings
bieten sich hier keine weitgehend akzeptierten Verfahren an. Daher wird
der Standard weitergeführt.

```{r}
geschlechtwelch <- oneway.test(Songs~Geschlecht, data = mehranova, var.equal = F)
geschlechtwelch
```

Für den Faktor Geschlecht wird kein Haupteffekt ersichtlich. Die Anzahl
der gesungenen Songs scheint demnach unabhängig vom Geschlecht zu sein
(F(1,122.72) = .0512, p = .8213).

```{r}
alkoholwelch <- oneway.test(Songs~Alkohol, data = mehranova, var.equal = F)
alkoholwelch
```

Es gibt einen Haupteffekt der Alkoholgehalt auf die Anzahl der
gesungenen Songs (F(2,88.419) = 238.45, p = .000). Das bedeutet, dass
Gäste der Karaoke-Bar in Abhängigkeit des Alkoholgehalt unterschiedlich
viele Songs singen.

```{r}
AXBwelch <- oneway.test(Songs~Alkohol*Geschlecht, data = mehranova, var.equal = F)
AXBwelch 
```

Der Interaktionsterm von Alkoholgehalt und Geschlecht auf die Anzahl der
gesungenen Songs ist signifikant (F(5,65.716) = 173.72, p = .000). Der
Effekt von Alkoholgehalt hängt demnach zu einem gewissen Teil vom
Geschlecht ab.

```{r}
zusammenfassung <- rbind(alkoholwelch,geschlechtwelch,AXBwelch)
zusammenfassung
```

### Post-Hoc-Test

Bei der Berechnung von Post-hoc-Tests wird im Prinzip für jede
Kombination von zwei Mittelwerten ein t-Test durchgeführt. Im aktuellen
Beispiel der Alkoholgehalt mit drei Gruppen, bzw. zwei Gruppen sind dies
15 Tests. Multiple Tests sind jedoch problematisch, da der Alpha-Fehler
(die fälschliche Ablehnung der Nullhypothese) mit der Anzahl der
Vergleiche steigt. 1-(.95)\^15 = 1-.4632 = 0.5367. Die
Wahrscheinlichkeit des Eintreffens des Alpha-Fehlers liegt somit bei
53.67%. Diese Fehlerwahrscheinlichkeit wird als **Familywise Error
Rate** bezeichnet.

Die Tukey berücksichtigt die Korrektur, daher kann weiter gegen 0.05
getestet werden. (.05/15 = .00333)

```{r}
PostHoc <- aov(Songs ~ Geschlecht*Alkohol, data=mehranova) 
#Alternativ auch der Name des Zwischenspeichers "mehr" - PostHoc <- aov(mehr)  
TukeyHSD(PostHoc)
```

Wie vermutet, zeichnet sich bei Geschlecht keine signifikant ab. Die
Alkoholgehaltskombinationen unterscheiden sich signifikant.

Für das vorliegende Beispiel wird ersichtlich, dass sich der
Alkoholgehalt und das Geschlecht bezüglich der gesungenen Songs
signifikant unterscheiden (p \< .05). Jedoch kann kein Unterschied für
das Geschlecht mit einer geringem Alkoholgehalt von 0.05 Prozent
festgestellt werden (p \< .05). Es können 5 Gruppen gebildet werden.

Was ist sig und was nicht? 14 von 15 Vergleichen sind sig. (p \< .05).
Nicht sig. ist w:gering-m:gering (p = .1013365)

Generalisierbarkeit /Unabhängigkeit - global?

mittel weiblich mittel männlich hoch weiblich hoch männlich Vier Gruppen
sind unabhängige / generalisierbar.

Gruppenbildung? Es können 5 Gruppen gebildet werden.

Interaktion? Bei geringerem Alkoholgehalt lag Männer (M = 3.24, SD =
1.164) über jenem der Frauen (M = 2.08, SD = .81), allerdings konnte der
Unterschied im Post-Hoc nicht bestätigt werden. Bei mittlerer
Alkoholgehalt (Männer: M = 6.8, SD = 1.75; Frauen: M = 4.96, SD = .1.64)
konnte der Mittelwertsunterschied bestätigt werden. Bei hohem
Alkoholgehalt verhält es sich genau andersrum - Frauen sangen (M =
12.72, SD = 2.03) deutlich mehr Songs als die Männer (M = 12.72, SD =
2.03). Das Ergebnis konnte bestätigt werden.

**Alternativ** Bonferroni und Tukey: sehr strenge Kontrolle des Fehlers
1. Art, zu geringe Teststärke, deshalb zu konservativ. Bei wenigen
Paarvergleichen hat Bonferroni mehr Teststärke, bei vielen
Paarvergleichen hat Tukey mehr Teststärke.

```{r}
pairwise.t.test(mehranova$Songs, mehranova$Geschlecht, data=mehranova, pool.sd=T,var.equal=FALSE)
```

```{r}
pairwise.t.test(mehranova$Songs, mehranova$Alkohol, data=mehranova, pool.sd=T,var.equal=F)
```

Bei diesem Testverfahren muss der aplhawert korrigiert werden.

```{r}
newalpha<-  0.05/15
newalpha
```

```{r}
interaktion=paste(mehranova$Geschlecht, mehranova$Alkohol, sep=".") 

pairwise.t.test(mehranova$Songs, interaktion, data=mehranova, var.equal=FALSE)
```

**Games - Howell**

```{r}
interaktion=paste(mehranova$Geschlecht, mehranova$Alkohol, sep=".") 
mehranova["interaktion"] <- interaktion
View(mehranova)
```

```{r}
#Faktor A
mehranova$Geschlecht <- as.factor(mehranova$Geschlecht)
ANOVA <- aov(Songs~Geschlecht, mehranova)
erg <- PMCMRplus::gamesHowellTest(ANOVA)
summary (erg)
```

```{r}
# Faktor B
mehranova$Alkohol <- as.factor(mehranova$Alkohol)
ANOVA <- aov(Songs~Alkohol, mehranova)
erg <- PMCMRplus::gamesHowellTest(ANOVA)
summary (erg)
```

```{r}
mehranova$interaktion <- as.factor(mehranova$interaktion)
ANOVA <- aov(Songs~interaktion, mehranova)
erg <- PMCMRplus::gamesHowellTest(ANOVA)
summary (erg)
```

### Berechnung der Effektstärke

**Das par. Eta-Quadrat**

```{r}
eta <- effectsize::eta_squared(mehrAnova1, partial = TRUE)
eta
```

m vorliegenden Beispiel ist der Effekt des Geschlechts nicht
signifikant. Daher wird dessen partielles Eta-Quadrat nicht betrachtet.
Für die Alkoholgehalt beträgt das partielle Eta-Quadrat .833. Das
heisst, die Alkoholgehalt erklärt 83% derjenigen Fehlervariation, die
das Modell hätte, wäre Alkoholgehalt nicht im Modell. Das partielle
Eta-Quadrat der Interaktion beträgt .367 und erklärt daher 3% der ohne
die Interaktion ungeklärten Variation.

**Berechnung der Effektstärke fürs Geschlecht**

```{r}
effgender <- sqrt(eta$Eta2_partial[1]/(1-eta$Eta2_partial[1]))

sprintf("Effektstärke fürs Geschlecht: f= %.3f", effgender)
```

**Berechnung der Effektstärke fürs Alkoholgehalt**

```{r}
effalk <- sqrt(eta$Eta2_partial[2]/(1-eta$Eta2_partial[2]))

sprintf("Effektstärke fürs Alkoholgehalt: f= %.3f",effalk)
```

**Berechnung der Effektstärke für die Interaktion**

```{r}
effAxB <- sqrt(eta$Eta2_partial[3]/(1-eta$Eta2_partial[3]))

sprintf("Effektstärke für die Interaktion: f= %.3f",effAxB)
```

Um zu beurteilen, wie gross dieser Effekt ist, kann man sich an der
Einteilung von Cohen (1988) orientieren: $$\begin{align}
\text{Schwacher Effekt: } 0.10 &< ||f|| < 0.25             \\
\text{Schwacher bis mittlerer Effekt: } 0.25 &= ||f||      \\
\text{Mittlerer Effekt: } 0.25 &< ||f|| < 0.40             \\
\text{Mittlerer bis starker Effekt: }0.40 &= ||f||         \\
\text{Starker Effekt: } 0.40 &< ||f||        
\end{align}$$ Damit entsprechen die Effektstärken von 2.23 und 0.76
einem starken Effekt. Für Geschlecht liegt natürlich kein Effekt vor -
es sei nur der Vollständigkeit erwähnt.

### Eine Aussage

**Hypothesen** Es zeigt sich, dass es keinen Unterschied zwichen dem
Geschlecht und der Anzahl an gesungenen Songs allein gibt (F(1,122.72) =
.0512, p = .8213). H0 für den Haupteffekt A wird angenommen.

Allerdings je nach Alkoholgehalt des ersten Getränkes gibt es einen
Unterschied zwischen den gesungenen Songs (F(2,88.419) = 238.45, p =
.000). H0 für den Haupteffekt B wird verworfen.

Der Interaktionsterm von Alkoholgehalt und Geschlecht auf die Anzahl der
gesungenen Songs ist signifikant (F(5,65.716) = 173.72, p = .000). Der
Effekt von Alkoholgehalt hängt demnach zu einem gewissen Teil vom
Geschlecht ab. H0 für den Interaktion AxB wird verworfen.

**Post- Hoc - Test** Der PostHoc wurde mit Tukey durchgeführt. Für
Geschlecht zeigte sich keine signifikant ab (p = 0.101). Es zeigt, dass
sich alle Gruppen für Alkoholgehalt signifikant unterscheiden: Gering (M
= 2.66 ,SD = 1.15, N=50), mittlere Alkoholniveau (M = 5.88, SD = 1.92,
n=50) und hohe Alkoholniveau (M = 11, SD = 2.54, n=50).

Zudem zeigt sich eine signifikante Interaktion von Geschlecht und
Alkoholgehalt auf die Anzahl der gesungenen Songs.Dies weist darauf hin,
dass sich Alkoholgehalt je nach Geschlecht unterschiedlich auswirkt.

Bei geringerem Alkoholgehalt lag Männer (M = 3.24, SD = 1.164) über
jenem der Frauen (M = 2.08, SD = .81), allerdings konnte der Unterschied
im Post-Hoc nicht bestätigt werden. Bei mittlerer Alkoholgehalt (Männer:
M = 6.8, SD = 1.75; Frauen: M = 4.96, SD = .1.64) konnte der
Mittelwertsunterschied bestätigt werden.

Bei hohem Alkoholgehalt verhält es sich genau andersrum - Frauen sangen
(M = 12.72, SD = 2.03) deutlich mehr Songs als die Männer (M = 12.72, SD
= 2.03). Das Ergebnis konnte bestätigt werden.

**Effektstärke**

Die Effektstärken sind sowohl für den Haupteffekt der Alkoholgehalt (f =
2.23) als auch für die Interaktion (f = 0,76) nach Cohen (1988) ein
starker Effekt.
