---
title: "R Notebook"
output: html_notebook
---
***Libraries*
```{r}
library(readxl)
library(dplyr)
library(ggplot2)
library(car)
```

##Beschreibung
Es wurde eine Studie im Unternehmen "Effektivität und Effizienz" durchgeführt. Dazu wurden die Young Professionals zu Beginn des neuen Jobs, nach drei Monaten und nach 6 Monaten befragt, wie sich ihre Leistungsmotivation entwickelt hat. Wie verändert sich die Leistungsmotivation der neuen jungen und dynamtischen Mitarbeiter

**Dataset**
```{r}
leistung <- read_excel('uebung17.xlsx')
head(leistung)
```
```{r}
#Spaltennamen umbenennen
colnames(leistung)[3] <- "Leistungsmotivation"
head(leistung)
```


## Roadmap
1. Hypothese
2. Voraussetzungen der einfaktoriellen Varianzanalyse mit Messwiederholung
3. Grundlegende Konzepte
4. Deskriptive Statistik
5. Mauchly-Test auf Sphärizität
6. Ergebnisse der einfaktoriellen Varianzanalyse mit Messwiederholung
7. Post-hoc-Tests
8. Profildiagramm
9. Berechnung der Effektstärke
10. Eine Aussage

## Hypothese
✓ H0: Die Leistungsmotivation der Probanden unterscheidet sich nicht zu verschiedenen Messzeitpunkten.
$$M_{g1} = M_{g2} = M_{g3}$$

✓ H1: Die Leistungsmotivaton dder Probanden unterscheidet sich zu verschiedenen Messzeitpunkten.
$$M_{g1} \neq M_{g2} \neq M_{g3} \rightarrow \text{min. in einem Vergleich}$$
## Voraussetzungen der einfaktoriellen Varianzanalyse mit Messwiederholung
✓ Die abhängige Variable ist intervallskaliert -> Die Variable “Leistungsmotivation” ist ratioskaliert.

✓ Die abhängige Variable ist normalverteilt innerhalb jedes Messzeitpunktes (Ab > 25 Probanden pro Messzeitpunkt sind Verletzungen in der Regel unproblematisch) -> siehe Histogrammm oder QQ-Plot

✓ Sphärizität ist gegeben -> siehe Mauchly-Test auf Sphärizität

**Histogrammm**
```{r}
#die Reihenfolge ändern
leistung$Phase <- factor(leistung$Phase, levels=c("Honeymoon(Anfang)", "Hangover(3M)", "Normalitaet(6M)" ))   
```
```{r}
leistung %>%
  group_by(Phase) %>%
  ggplot(aes(Leistungsmotivation, color=Phase)) + 
  geom_histogram(aes(fill = Phase), bins = 20) +
  facet_wrap(~Phase, ncol = 1) +
  theme_grey()+
  labs(x= "Leistungsmotivation",y = "Anzahl" )
```


```{r}
ggplot(leistung, 
aes(Leistungsmotivation, 
color=Phase
)
) +
geom_histogram(binwidth=1, 
aes(fill = Phase), 
bins = 20,
show.legend = TRUE 
) +
geom_density(aes(y = ..count.., 
fill = Phase
), 
alpha=0.2, 
colour = "black",
size = 0.3,
show.legend = TRUE
) +
theme(panel.background = element_rect(size = 0.5, fill = "gray91", colour = "gray", linetype='solid'),
panel.grid.major = element_line(size = 0.5, linetype = 'solid', colour = "gray45"),
panel.grid.minor = element_line(size = 0.5, linetype = 'solid', colour = "gray"),
plot.background = element_rect(fill = "moccasin")
)+
scale_fill_discrete(name = "Phasen", 
breaks = c("Honeymoon", "Hangover", "Normalitaet"),
labels = c("Honeymoon - Anfangs", 
"Hangover - 3 Monate", 
"Normalitaet - 6 Monate"
),
aesthetics = "fill" # Die System-Farben werden verwendet.
)+
guides(#fill = FALSE, # Mit "fill = FALSE" werden alle Legenden (automatisch,manuell) abgeschaltet.
color = "none"
) + 
facet_wrap(~ Phase, 
ncol = 1
) + 
labs(title = "Histogramme",
subtitle = "xxx",
x = "Leistungsmotivation",
y = "Anzahl"
)   
```
**qqPlot**
```{r}
qqPlot(Leistungsmotivation ~ Phase, data=leistung, 
       layout=c(1, 3),
       main = "QQPlot für die Leistungsmotivation",
       xlab = "Normierte Quantile",
       ylab = "Leistungsmotivation"
      ) 
```
qqPlot zeigt, dass die Leistungsmotivation zur Normallverteilung tendiert.

## Deskriptive Statistik
```{r}
leistung %>%
group_by(Phase) %>%
  summarize(Anzahl = n(), Mittelwert = mean(Leistungsmotivation), Median = median(Leistungsmotivation), Standardabweichung = sd(Leistungsmotivation)) %>%
  mutate_if(is.numeric, round, 2)
```
**Die Zahl der Daten sollte identsich sein. Hier sind es immer 29 Personen.**

Es gibt einen Mittelwertsunterschied zwischen den Leistungsmotivation. Die Anfanger (M = 44.48, SD = 2.01, n=29) haben die größte Leistungsmotivation. Danach verlieren die Hangover seine Motivation(M = 11.48, SD = 1.99, n = 29), danach steigt die Motivation bei den Normalitaet (M = 28.59	, SD = 2.11, n= 29), aber nicht zum Niveue von den Anfangern.

## Mauchly-Test auf Sphärizität
Ist das Epsilon: p > 0.05 => Ergebnis nicht Signifikant –> Sphärizität
Ist das Epsilon: p < 0.05 => Ergebnis Signifikant –> keine Sphärizität-> Wenn dies der Fall ist, müssen die Freiheitsgrade mit dem Korrekturfaktor angepasst werden.

-> Ist Epsilon < 0.75 ->Greenhouse-Geisser
-> Ist Epsilon > 0.75 ->Huynh-Feldt

## Ergebnisse der einfaktoriellen Varianzanalyse mit Messwiederholung
```{r}
library(afex)
anova <- aov_car(Leistungsmotivation~Error(ID/Phase), data = leistung, return ="univariate")
anova
```
**keine Anpassung**

```{r}
leistung1b <- aov_car(Leistungsmotivation~Error(ID/Phase), data = leistung)
leistung2a <- anova(leistung1b, es="pes", correction="none", intercept= TRUE)
leistung2b <- anova(leistung1b, es="pes", correction="GG")
leistung2c <- anova(leistung1b, es="pes", correction="HF")
leistung2<- rbind("nicht Korrigiert"=leistung2a, "Greenhouse-Geisser"=leistung2b, "Huynh-Feldt"=leistung2c)
leistung2
```
**Eine Varianzanalyse mit Messwiederholung zeigt, dass sich die Leistungsmotivation je nach Phase unterscheidet. (F(2,56) = 2184.8, p < .000, n = 29).**

## Post-hoc-Tests
```{r}
pairwise.t.test(leistung$Leistungsmotivation, 
                leistung$Phase, 
                p.adjust.method = "bonferroni", 
                paired = TRUE, 
                data = leistung)
```
Es wird ersichtlich, dass alle drei Messzeitpunkt sich sig unterscheiden(p < .05, wegen method=“bonferroni”). Daher lassen sich für eigenständige Gruppen bilden.

## Profildiagramm
```{r}
ggplot(leistung, aes(x=Phase, y=Leistungsmotivation, group=1))+
stat_summary(fun.y = mean, geom="point", size=3)+
stat_summary(fun.y = mean, geom="line")+
stat_summary(fun.data = mean_cl_normal, geom="errorbar",width=.2, size=.25)+
labs(x="Phase", y="Leistungsmotivationsskala")+
theme_classic()
```


## Berechnung der Effektstärke
```{r}
sprintf("Partielle Eta-Quadrat für 'Phase': eta= %.4f",leistung2a$pes[2])
```
```{r}
effneu <- sqrt(leistung2$pes[2]/(1-leistung2$pes[2]))

sprintf("Effektstärke: f= %.3f",effneu)
```
Um zu beurteilen, wie gross dieser Effekt ist, kann man sich an der Einteilung von Cohen (1988) orientieren:

f = .10 entspricht einem schwachen Effekt

f = .25 entspricht einem mittleren Effekt

f = .40 entspricht einem starken Effekt

**Damit entsprechen die Effektstärken von 8.833 einem starken Effekt.**

10. Eine Aussage

Eine Varianzanalyse mit Messwiederholung zeigt, dass sich die Leistungsmotivation der ProbandInnen je nach Messzeitpunkt unterscheidet. (F(2,56) = 2184.8, p < .000, partielles η2 = .9873, n = 29). Der Mauchly-Test ergab, dass Sphärizität gegeben ist, weshalb die Greenhouse-Geisser-Korrektur nicht angewendet wurde, wodurch sich korrigierte Freiheitsgrade nicht ergeben.

Der Post-Hoc-Test zeigt, dass die Leistungsmotivation der ProbandInnen zum Messzeitpunkt Honeymoon (M =44.48, SD = 2.01, n=29) signifikant höher sind als zum Messzeitpunkt Hangover (3M) (M =11.48, SD = 1.99, n=29) aber wieder zum Messzeitpunkt Normalität(6M)(M =28.59, SD=2.11, n=29) steigt .

Die Effektstärke liegt bei f=8.833 und entspricht damit nach Cohen (1988) einem starken Effekt. H0 kann verworfen werden, H1 angenommen.

Handlungsempfehlung:
hohe Erwertung -esrt
danach schiefgehen
