---
title: "R Notebook"
output: html_notebook
---
## Beschreibung der Aufgabe
Welchen Einfluss hat die Sportlichkeit(sportlich/unsportlich) und die Ernährung(Vegan, Vegetarisch, Rohkost, Mischkost) auf den Gesundheitindex gemessen durch den Hausarzt?
Findet Sie heraus, ob es einen Unterschied gibt?

**Libraries**
```{r}
library(readxl)
library(ggplot2)
library(dplyr)
library(car)
```

**Dataset**
```{r}
data <- read_excel('uebung15.xlsx')
View(data)
head(data)
```
```{r}
data$Sportlichkeit <- as.factor(data$Sportlichkeit)
data$Ernaehrung <- factor(data$Ernaehrung, levels = c('Rohkost','vegan', 'vegetarisch','Mischkost'))
summary(data$Sportlichkeit)
summary(data$Ernaehrung)
```


## Roadmap

1) Hypothese
2) Voraussetzungen für die mehrfaktorielle Varianzanalyse (ohne Messwiederholung)
3) Grundlegende Konzepte
4) Deskriptive Statistiken + Prüfung der Voraussetzung
5) Levene -Test
6) Ergebnisse der mehrfaktorielle Varianzanalyse (ohne Messwiederholung)
7) Post-Hoc-Test
8) Berechnung der Effektstärke
9) Eine Aussage

### Hypothese

**Haupteffekt A** 

+ H0:Es gibt keinen Unterschied zwischen der Ernährung und der Gesundheitindex. 
+ H1:Es gibt einen Unterschied zwischen der Ernährung und der Gesundheitindex. 

**Haupteffekt B** 

+ H0:Es gibt keinen Unterschied zwischen der Sportlichkeit und der Gesundheitindex. 
+ H1:Es gibt einen Unterschied zwischen der Sportlichkeit und der Gesundheitindex. 


**Interaktion AxB** 

+ H0:Es gibt keinen Unterschied zwischen der Ernährung, der Sportlichkeit und der Gesundheitindex. 
+ H1:Es gibt einen Unterschied zwischen der Ernährung, der Sportlichkeit und der Gesundheitindex.


### Deskriptive Statistiken + Prüfung der Voraussetzung

**Voraussetzungen**

-   Die abhängige Variable ist intervallskaliert -> ist gegeben

-   Die unabhängigen Variablen (Sportlichkeit und Ernährung) sind
    kategorial (nominal- oder ordinalskaliert) -> ist gegeben. 
    Die durch die Faktoren gebildeten Gruppen sind unabhängig ->      Entweder ist der
    Proband  sportlich oder unsportlich , bzw. die Ernährung  ist     entweder  Mischkost \|Rohkost \|vegan \|vegetarisch.

-   Die abhängige Variablen ist normalverteilt innerhalb jeder der
    Gruppen. Ab 25 Probanden pro Gruppe sind Verletzungen dieser
    Voraussetzung unproblematisch-> siehe Histogramm

-   Homogenität der Varianzen: Die Gruppen stammen aus                Grundgesamtheiten mit annähernd identischen Varianzen der         abhängigen Variablen -> siehe Levene-Test
    
**Prüfung der Normalverteilung mittels Histogramm**

+ **Ernaehrung**
```{r}
data %>%
  group_by(Ernaehrung) %>%
  ggplot(aes(Gesundheitsindex, color=Ernaehrung)) +
  geom_histogram(aes(fill=Ernaehrung), bins=30) +
  facet_wrap(~Ernaehrung) +
  theme_grey()+
  labs(x='Ernährung', y='Anzahl')
```
+ **Sportlichkeit**
```{r}
data %>%
  group_by(Sportlichkeit) %>%
  ggplot(aes(Gesundheitsindex, color=Sportlichkeit)) + 
  geom_histogram(aes(fill = Sportlichkeit), bins = 15) +
  facet_wrap(~Sportlichkeit) +
  theme_grey()+
  labs(x= "Gesundheitsindex",y = "Anzahl" )
```
+ **Ernaehrung + Sportlichkeit**
```{r}
ggplot(data, aes(x=Gesundheitsindex))+
geom_histogram(fill = "red", colour = "black", bins = 30)+
theme_grey() +
#facet_wrap(Ernaehrung~Sportlichkeit, ncol = 2)
facet_grid(Ernaehrung~Sportlichkeit,scales = "free_y")
```
Keine klare Normallverteilung ist gegeben, aber Varianze Analyse ist robust zur Verletzung, wenn es mehr als 25 Probanden pro Gruppe haben. Hier haben wir pro jede Gruppe genau 25 Probanden.

**Boxplot**
```{r}
ggplot(data, aes(Ernaehrung, Gesundheitsindex, fill=factor(Sportlichkeit))) +
geom_boxplot() +
theme_minimal() +
labs(fill = "Sportlichkeit", x="Ernaehrung", y="Gesundheitsindex")
```
Die Abbildung zeigt, dass die Mischkostdiät positiver auf den Gesundheitindex beeinflusst, entweder sportlich oder unsportlich ein Proband ist. 
Der schleschste Gesundheitindex haben die Probanden, die sich an die Vegandiät halten und unsportlich sind.

**Deskriptive Statistiken**
```{r}
data %>%
group_by(Sportlichkeit) %>%
  summarize(Anzahl = n(), Mittelwert = mean(Gesundheitsindex), Median = median(Gesundheitsindex), Standardabweichung = sd(Gesundheitsindex)) %>%
  mutate_if(is.numeric, round, 2)
```

Die sportliche Probanden(M=56.97, SD= 24.58, n=100) haben einen wesentlich besseren durchschnitlichen Gesundheitsindex, als die unsportliche(M=36.95, SD=26.67, n=100).

```{r}
data %>%
group_by(Ernaehrung) %>%
  summarise(Anzahl = n(), Mittelwert = mean(Gesundheitsindex), Median=median(Gesundheitsindex), Standardabweichung=sd(Gesundheitsindex)) %>%
  mutate_if(is.numeric, round,2)
```
Die Probanden, die sich an die Mischkost halten, haben den besseren Gesungheitsindex (M=78.84, SD=5.78,n=50), wobei die Varianz in dieser Gruppe minimal ist.
Danach kommt die Vegetarischdiät(M=61.36, SD=18.34, n=50), aber mit der größten Standardabweichung. Auf dem dritten Plazt ist die Rohkostdiät (M=27.56, SD=11.44, n=50), den wenigsten Gesundheitsindex haben die Probanden mit der Vegandiät (M=20.08, SD=13.99, n=50).  

```{r}
data %>%
group_by(Ernaehrung, Sportlichkeit) %>%
  summarize(Anzahl = n(), Mittelwert = mean(Gesundheitsindex), Median = median(Gesundheitsindex), Standardabweichung = sd(Gesundheitsindex)) %>%
  mutate_if(is.numeric, round, 2)
```
Die Gruppen **Mischkost/sportlich** (M=83.16,SD=4.13,n=25) und **vegetarisch/sportlich**(M=76.32, SD=12.19, n=25) haben die größten Mittelewerte der Gesundheitsindex. Kurz danach liegt der Mittelwert von der Gruppe **Mischkost/unsportlich** (M=74.52,SD=3.50,n=25). Andere Grupen kommen mit dem großen Abstand. Den wenigsten Mittelwert hat die Gruppe  **vegan/unsportlich**(M=6.48, SD=2.33, n=25)


**Profildiagramm**
```{r}
ggplot(data, aes(x=Ernaehrung, y=Gesundheitsindex, group=Sportlichkeit, color= Sportlichkeit))+
  stat_summary(fun = mean, geom="point", size=3)+
  stat_summary(fun = mean, geom="line")+
  stat_summary(fun.data = mean_cl_normal, geom="errorbar",width=.2, size=.25)+
  labs(x="Ernaehrung", y="Gesundheitsindex")+
  theme_classic()
```


### Levene -Test

Der Levene-Test prüft die Nullhypothese, dass die Varianzen der Gruppen
sich nicht unterscheiden. Ist der Levene-Test nicht signifikant, so kann
von homogenen Varianzen ausgegangen. Wäre der Levene-Test jedoch
signifikant, so wäre eine der Grundvoraussetzungen der Varianzanalyse
verletzt. Gegen leichte Verletzungen gilt die Varianzanalyse als robust;
vor allem bei genügend grossen und etwa gleich grossen Gruppen sind
Verletzungen nicht problematisch. Bei ungleich grossen Gruppen führt
eine starke Verletzung der Varianzhomogenität zu einer Verzerrung des
F-Tests. Alternativ können dann auf den Brown-Forsythe-Test oder den
Welch-Test zurückgegriffen werden. Dabei handelt es sich um adjustierte
F-Tests.

```{r}
leveneTest(Gesundheitsindex ~ Ernaehrung*Sportlichkeit, data =data, center = "mean")
```
P-value < 0.5 -> der Levene-Test ist signifikant -> es ist empfolen, die Welch-Korrektur  durchzuführen.

### Ergebnisse der mehrfaktorielle Varianzanalyse (ohne Messwiederholung)

**erst ohne Welch-Korrekrur**

```{r}
mehrAnova1 <- lm(Gesundheitsindex ~ Ernaehrung*Sportlichkeit, data = data)
#mehrAnova1
myAnova <- Anova(mehrAnova1 , type = 3)
myAnova
```
Alle p-value sind signifikant.

**mit Welch-Korrektur**
```{r}
ernaehrung_welch <- oneway.test(Gesundheitsindex~Ernaehrung, data = data, var.equal = F)
ernaehrung_welch
```
Für den Faktor der Ernaehrung gibt es einen Haupteffekt auf die Gesundheitsindex.
(F(3,99.003)=436.07, p-value=2.2e-16, n=50)

```{r}
sport_welch <- oneway.test(Gesundheitsindex~Sportlichkeit, data = data, var.equal = F)
sport_welch
```
Es gibt einen Haupeffekt der Sportlichkeit auf die Gesundheitsindex.
(F(1,196.7)=30.472, p-value=1.061e-07, n=50)
```{r}
ern_sport_welch <- oneway.test(Gesundheitsindex~Ernaehrung*Sportlichkeit, data = data, var.equal = F)
ern_sport_welch
```
Der Interaktionsterm von der Ernaehrung  und Sportlichkeit auf die Gesundheitsindex ist signifikant (F(7,80.871)=1476.4, p=2.2e-16). 

```{r}
zusammenfassung <- rbind(sport_welch,ernaehrung_welch,ern_sport_welch)
zusammenfassung
```

### Post-Hoc-Test
Bei der Berechnung von Post-hoc-Tests wird im Prinzip für jede
Kombination von zwei Mittelwerten ein t-Test durchgeführt. Multiple Tests sind jedoch problematisch, da der Alpha-Fehler
(die fälschliche Ablehnung der Nullhypothese) mit der Anzahl der
Vergleiche steigt. Die Tukey berücksichtigt die Korrektur, daher kann weiter gegen 0.05 getestet werden. 
```{r}
PostHoc <- aov(Gesundheitsindex ~ Ernaehrung*Sportlichkeit, data=data) 
#Alternativ auch der Name des Zwischenspeichers "mehr" - PostHoc <- aov(mehr)  
tuckey <- TukeyHSD(PostHoc)
tuckey
```
Die Mittelwerte des Gesundsheitsindexes nicht aller Gruppen unterscheiden sich voneinander signifikant.

Der Unterschied zwischen diesen Gruppen ist nicht signifikant:

Mischkost:unsportlich-vegetarisch:sportlich    -1.80  -8.1147973   4.514797 0.9880623
vegan:sportlich-Rohkost:sportlich              -1.04  -7.3547973   5.274797 0.9996287


### Berechnung der Effektstärke

**Das par. Eta-Quadrat**
```{r}
eta <- effectsize::eta_squared(mehrAnova1, partial = TRUE)
eta
```
```{r}
eff_ern <- sqrt(eta$Eta2_partial[1]/(1-eta$Eta2_partial[1]))

sprintf("Effektstärke für die Ernährung: f= %.3f", eff_ern)
```
```{r}
eff_sport <- sqrt(eta$Eta2_partial[2]/(1-eta$Eta2_partial[2]))

sprintf("Effektstärke für den Sport f= %.3f",eff_sport)
```
```{r}
eff_AxB <- sqrt(eta$Eta2_partial[3]/(1-eta$Eta2_partial[3]))

sprintf("Effektstärke für die Interaktion: f= %.3f",eff_AxB)
```
Um zu beurteilen, wie gross dieser Effekt ist, kann man sich an der
Einteilung von Cohen (1988) orientieren
$$\begin{align}
\text{Schwacher Effekt: } 0.10 &< ||f|| < 0.25             \\
\text{Schwacher bis mittlerer Effekt: } 0.25 &= ||f||      \\
\text{Mittlerer Effekt: } 0.25 &< ||f|| < 0.40             \\
\text{Mittlerer bis starker Effekt: }0.40 &= ||f||         \\
\text{Starker Effekt: } 0.40 &< ||f||        
\end{align}$$

Damit entsprichen die Effektstärken von Ernärung, Sportlichkeit und Ernährung*Sportlichkeit einen starken Effekt.

### Eine Aussage

**Hypothesen**

+ Es zeigt sich, dass es einen Unterschied zwichen den              Mittelwerten des Gesundheitsindexes für die verschiedenen         Ernährungstypen gibt.  (F(3,99.003) = 436.07, p =  2.2e-16). 
  H0 für den Haupteffekt der Ernährunf auf de Gesundheitsindex      wird verworfen.

+ Es gibt auch einen Haupeffekt der Sportlichkeit auf die           Gesundheitsindex.
  (F(1,196.7)=30.472, p-value=1.061e-07, n=50)

+ Der Interaktionsterm von der Ernährung  und Sportlichkeit auf    die Gesundheitsindex ist signifikant (F(7,80.871)=1476.4,         p=2.2e-16).
  H0 für den Haupteffekt B wird verworfen.

**Post- Hoc - Test**<br>

Der PostHoc wurde mit Tukey durchgeführt.
Es zeigt, dass sich alle Gruppen für Ernährung und Sportlichkeit signifikant unterscheiden (alle p-values < 0.05)

Zudem zeigt sich eine signifikante Interaktion von Ernährung und
Sportlichkeit auf den Gesundheitsindex.Dies weist darauf hin,
dass sich Ernährungstyp je nach Sportlichkeit unterschiedlich auswirkt. Dabei gibt es keinen signifikanten Unterschied zwischen Mittelwerten der folgenden Gruppen:

+ **Mischkost:unsportlich-vegetarisch:sportlich** (p-value = 0.9880623)
+ **vegan:sportlich-Rohkost:sportlich** (p-value = 0.9996287) <br>
Diese Paare können in einer Gruppe gebildet werden.


**Effektstärke**

Die Effektstärken <br>

+ für den Haupteffekt der Ernährung (f = 3.376), 
+ für den Haupteffekt der Sportlichkeit (f = 1.402)
+ für die Interaktion (f = 0.618) <br>
 entsprechen nach Cohen (1988) einem starken Effekt.
 
Unsere Analyse zeigt, dass die Ernährung den größten Einfluss auf den Gesundheitsindex hat. Es kann eine gemischte Ernährung empfohlen werden, idealerweise in Kombination mit Sport. Alle diätetischen Einschränkungen senken den Gesundheitsindex. Wenn eine Person aus irgendeinem Grund auf Fleisch und tierische Produkte verzichten will oder muss, ist es ratsam, Sport zu treiben, um einen guten Gesundheitsindex zu erreichen.



