---
title: "t test Salary"
output: html_notebook
---
```{r}
Salary <- read.csv("Salary.csv", row.names=1, sep=";")
Salary$X1 <- NULL
View(Salary)
```
### 1) Hypothese
+ H0:"Es gibt keinen Gehaltsunterschied zwieschen 
  + Sex
  + Discipline
  + Rank"

+ H1:"Es gibt einen Gehaltsunterschied zwieschen 
  + Geschlescht
  + Discipline
  + Rank"

### 2) Erst checken wir  unsere Variablen nach der Voraussetzungen

+ ***Die abhängige Variable ist metrisch -> "salary" (AV)***
+ ***Es liegt eine unabhängige Variable vor, mittels der die beiden zu vergleichenden gebildet werden.*** -> Ja, 
'sex' - 'Female','Male'
'discipline' - 'A', 'B'
'rank' - 'Prof', 'AssocProf' (2 aus 3 Variablen sind ausgewaelt)
```{r}
Salary$sex <- as.factor(Salary$sex)
Salary$discipline <- as.factor(Salary$discipline)
Salary$rank <- as.factor(Salary$rank)
```
```{r}
summary(Salary$sex)
summary(Salary$discipline)
summary(Salary$rank)
```
+ ***Das untersuchte Merkmal ist in den Grundgesamtheiten der beiden Gruppen normalverteilt -> siehe Histogramm***


```{r}
x <- scale(Male$salary)
hist(x, col='tomato', freq=FALSE, main="Gehalt bei Maennern")
m <- mean(x) # Mittelwert von x
s <-  sd(x)  #Standardabweichung von x
curve(dnorm(x,m,s),add=TRUE,lwd=3, col="blue") # Dichefunktion, Add setzen, Breite: drei, Farbe: Rot
```

```{r}
x <- scale(Female$salary)
hist(x, col='tomato', freq=FALSE, main="Gehalt bei Frauen", breaks=6)
m <- mean(x) # Mittelwert von x
s <-  sd(x)  #Standardabweichung von x
curve(dnorm(x,m,s),add=TRUE,lwd=3, col="blue") # Dichefunktion, Add setzen, Breite: drei, Farbe: Rot
```

```{r}
x <- scale(A$salary)
hist(x, col='tomato', freq=FALSE, main="Gehalt bei Discipline A")
m <- mean(x) # Mittelwert von x
s <-  sd(x)  #Standardabweichung von x
curve(dnorm(x,m,s),add=TRUE,lwd=3, col="blue") # Dichefunktion, Add setzen, Breite: drei, Farbe: Rot
```
```{r}
x <- scale(B$salary)
hist(x, col='tomato', freq=FALSE, main="Gehalt bei Discipline B")
m <- mean(x) # Mittelwert von x
s <-  sd(x)  #Standardabweichung von x
curve(dnorm(x,m,s),add=TRUE,lwd=3, col="blue") # Dichefunktion, Add setzen, Breite: drei, Farbe: Rot
```
```{r}
x <- scale(Prof$salary)
hist(x, col='tomato', freq=FALSE, main="Gehalt bei Professor")
m <- mean(x) # Mittelwert von x
s <-  sd(x)  #Standardabweichung von x
curve(dnorm(x,m,s),add=TRUE,lwd=3, col="blue") # Dichefunktion, Add setzen, Breite: drei, Farbe: Rot
```
```{r}
x <- scale(AssocProf$salary)
hist(x, col='tomato', freq=FALSE, main="Gehalt bei AssocProfessor")
m <- mean(x) # Mittelwert von x
s <-  sd(x)  #Standardabweichung von x
curve(dnorm(x,m,s),add=TRUE,lwd=3, col="blue") # Dichefunktion, Add setzen, Breite: drei, Farbe: Rot
```

