---
title: "Transformation der Daten"
output: html_notebook
---
```{r}
salary <- read.csv('Salary.csv', sep=';')
head(salary)
```
```{r}
par(mfrow=c(1,3)) 
hist(salary$salary)
hist(log(salary$salary))
car::qqPlot(log(salary$salary))
```

```{r}
par(mfrow=c(1,2)) 
#hist(salary$salary)
hist(sqrt(salary$salary))
car::qqPlot(sqrt(salary$salary))
```
```{r}
par(mfrow=c(1,2)) 
hist(1/log(salary$salary))
car::qqPlot(1/log(salary$salary))
```
```{r}
library(bestNormalize)
x <- salary$salary
```

```{r}
hist(x)
```
## Box-Cox Powertransformation
```{r}
boxcox_obj <- bestNormalize::boxcox(x)
```

```{r}
```{r}
hist(Wish_Dataset$Umsatz)
hist(Wish_Dataset$Umsatz, # Spalte
main = "Histogramm des Umsatzes ", #Überschrift
xlab = "Umsatz", ylab ="Anzahl", #Achsen
col = "darkorchid4" , # Farbe
breaks = 10 #Faustformel sqrt(n) Wurzel aus n
)
```

# Betrachtung der Ausreißer
```{r}
boxplot(Wish_Dataset$Umsatz) # Boxplot
# Suche der Ausreiser
outliers <- boxplot(Wish_Dataset$Umsatz, plot=FALSE)$out 
#Ausgabe der Ausreiser
print(outliers)
#Wegfilter der Ausreiser
Wish_Dataset <- Wish_Dataset[-which(Wish_Dataset$Umsatz %in% outliers),]
#Boxplot
boxplot(Wish_Dataset$Umsatz)

```

